---
title: "**PENGGUNAAN PENDEKATAN *BOOTSTRAP AGGREGATING SINGULAR SPECTRUM ANALYSIS* UNTUK MENINGKATKAN AKURASI PERAMALAN HARGA SAHAM PT BANK CENTRAL ASIA (BCA)**"
output:
  html_document:
    toc: yes
    toc_float: yes
    theme: cerulean
    higlight: kate
  pdf_document:
    toc: yes
---

<style>
  .title {
    text-align: center;
  }
</style>
  
<style>
  .author {
    text-align: center;
  }
</style>
  
<style>
  .date {
    text-align: center;
  }
</style>

# **PENDAHULUAN**

Metode SSA dikombinasikan dengan bagging berbasis *K-Means clustering* (bagging-SSA) untuk meningkatkan akurasi peramalan harga saham BCA. Teknik bagging yang digabungkan dengan *K-Means clustering* bertujuan mengurangi variansi model dan meningkatkan stabilitas prediksi dengan membagi data ke dalam kelompok yang lebih homogen. Sebagai perbandingan, metode ARIMA juga diterapkan untuk mengevaluasi kinerja bagging-SSA.

# **PEMBAHASAN**

## **Data**

```{r}
library(readxl)
library(clusterCrit)
library(forecast)
library(data.table)
library(ggplot2)
library(readr)
library(openxlsx)
library(writexl)
library(Rssa)
library(readxl)

data <- read_excel("D:/data BCA.xlsx")
View(data)
```

```{r}
# Load the data
set.seed(123)  
total_data <- nrow(data)
total_data
```

```{r}
training_size <- floor((72/84) * total_data)
training_size
```

```{r}
testing_size <- total_data - training_size
testing_size
```

```{r}
# Data training dan testing
datrain0 <- data[1:training_size, ]
datest <- data[(training_size + 1):total_data, ]
datrain<- data.frame(datrain0)
datrain
```

### ***Preprocessing***

```{r}
# Check for missing values and display a message
if (sum(is.na(datrain)) > 0) {
  cat("Data contains missing values. Missing values will be removed.\n")
  data_saham <- na.omit(data_saham)
  cat("Missing values have been removed.\n")
} else {
  cat("No missing values found in the data.\n")
}

```

### ***Konversi Data Dalam Time Series***
```{r}
# Mengonversi 7 kolom ke dalam time series, misalnya dengan frekuensi bulanan (12)
ts_price <- ts(datrain[2])
ts_price

```

## **KM.N Clustering**

### ***Nama Cluster***
```{r}
KMboot.norm <- function(x, num = 10, k_range = c(12,20)) {
  freq <- frequency(x)
  x_clust <- data.matrix(x)
  
  if (sd(x) == 0) {
    km_res <- rep(1, length(x))
  } else {
    km_res <- cluster::pam(x_clust, k = k_range[1])$cluster  # Using PAM as an alternative
    km_res
  }}


k <-KMboot.norm(ts_price) 
k

```

### ***Nilai Mean per Cluster***
```{r}
KMboot.norm <- function(x, num = 100, k_range = c(12,20)) {
  
  freq <- frequency(x)
  x_clust <- data.matrix(x)
  
  if (sd(x) == 0) {
    km_res <- rep(1, length(x))
  } else {
    km_res <- cluster::pam(x_clust, k_range[1])$cluster
  }
  
  clus_means <- sapply(sort(unique(km_res)), function(i) mean(x[km_res == i]))
  
}
clusmeans <- KMboot.norm(ts_price)
clusmeans

```

### ***Standar Deviasi per Cluster***
```{r}
KMboot.norm <- function(x, num = 100, k_range = c(12, 20)) {
  freq <- frequency(x)
  x_clust <- data.matrix(x)
  
  # Periksa apakah standar deviasi adalah nol
  if (sd(x) == 0) {
    km_res <- rep(1, length(x))
  } else {
  # Gunakan jumlah cluster yang diinginkan
    km_res <- cluster::pam(x_clust, 12)$cluster
  }
  
  # Hitung rata-rata dan standar deviasi untuk tiap cluster
  clus_means <- sapply(sort(unique(km_res)), function(i) mean(x[km_res == i]))
  clus_sd <- sapply(sort(unique(km_res)), function(i) sd(x[km_res == i]))
  
  # Kembalikan hasil
  list(cluster_means = clus_means, cluster_sd = clus_sd, clusters = km_res)
}

# Panggil fungsi dengan data
result <- KMboot.norm(ts_price)
result$cluster_sd

```


## **BAGGING**
```{r}
KMboot.norm <- function(x, num = 10, k_range = c(12,20)) {
  freq <- frequency(x)
  x_clust <- data.matrix(x)
  
  if (sd(x) == 0) {
    km_res <- rep(1, length(x))
  } else {
    km_res <- cluster::pam(x_clust, k = k_range[1])$cluster  # Using PAM as an alternative
  }
  
  clus_means <- sapply(sort(unique(km_res)), function(i) mean(x[km_res == i]))
  clus_means
  
  clus_sd <- sapply(sort(unique(km_res)), function(i) sd(x[km_res == i]))
  
  xs <- list()
  xs[[1]] <- ts(x, freq = freq)
  
  for (j in 2:num) {
    xs[[j]] <- vector(length = length(x))
    for (i in 1:length(x)) {
      xs[[j]][i] <- rnorm(1, mean = clus_means[km_res[i]], sd = clus_sd[km_res[i]])
    }
    xs[[j]] <- ts(xs[[j]], freq = freq)
  }
  
  return(xs)
}

datbag<-KMboot.norm(ts_price) 
datbag

frame_datbag <- as.data.frame(datbag)
frame_datbag

write.xlsx(frame_datbag, "D:/Dataoutputbagging.xlsx")

```


### ***Convert Data Bagging***
```{r}
# Convert the bagging list into a data frame with 10 columns
library(readxl)
daging <- read_excel("D:/DataBagging.xlsx", 
    col_names = FALSE)
View(daging)

frame_daging <- as.data.frame(do.call(cbind, daging))
frame_daging
```


##**Foecast Bagging ARIMA**
```{r}
# Function to forecast ARIMA for each column in the data frame
forecast_arima_per_column <- function(frame_daging, h = 12) {
  forecasts <- lapply(frame_daging, function(column) {
    ts_data <- ts(column, frequency = 12)
    model <- auto.arima(ts_data)
    forecast(model, h = h)$mean
  })
  forecast_df <- do.call(cbind, forecasts)
  return(forecast_df)
}

# Perform forecasting ARIMA for each column
forecast_results <- forecast_arima_per_column(frame_daging)
forecast_results

# Create a data frame for the forecast results
forecast_results_df <- data.frame(
  forecast_results
)

# Save the forecast results to Excel
write.xlsx(forecast_results_df, "D:/Dataoutput_forecast_per_column.xlsx")

```


## **Forecast Bagging SSA**
### ***Menampilkan Plot Eigenvalue dan Nilai Singular***
```{r}
ssaAPB=ssa(daging,36)
plot(ssaAPB)
```

```{r}
ssaAPB$sigma
```
### ***Menampilkan plot 2D Eigenvector***
```{r}
plot(ssaAPB, type= 'paired')
```

### ***Menampilkan Plot W-correlation Matrix***
```{r}
plot(wcor(ssaAPB))
```

### ***Hasil korelasi antar Kelompok***
```{r}

plot(wcor(ssaAPB,groups=list(c(1:9),c(10:36))))
```

```{r}

ramalAPB=rforecast(ssaAPB,groups=list(c(1:9)), len=12)
ramalAPB

SSA_bag<-data.frame(ramalAPB)
write_xlsx(SSA_bag,"D:/Dataoutput_forecast_bagging_SSA.xlsx")

```


## **Forecast**
```{r}
library(readxl)
SSA_Bagging <- read_excel("D:/Dataoutput_forecast_bagging_SSA.xlsx")
View(SSA_Bagging)

ssaAPF=ssa(SSA_Bagging,6)
ramalAPF=rforecast(ssaAPF,groups=list(c(1:3)), len=12)
ramalAPF
SSA_2025<-data.frame(ramalAPF)
write_xlsx(SSA_2025,"D:/Dataoutput_forecast_bagging_SSA_2025.xlsx")
```



